臺灣高等法院臺中分院民事判決　　　　 96年度上易字第135號
上　訴　人　丙○○
　　　　　　　　　　　　122號
上　訴　人　甲○○
上列二人共同
訴訟代理人　林政德律師
被上訴人　　乙○○　　住南投縣南投市○○街46號
上列當事人間請求債務人異議之訴事件，上訴人對於民國96年3
月13日臺灣南投地方法院96年度訴字第1號第一審判決提起上訴
，本院於96年8月7日言詞辯論終結，判決如下：
    主  文
原判決廢棄。
被上訴人在第一審之訴駁回。
第一、二審訴訟費用由被上訴人負擔。
    事實及理由
一、被上訴人起訴主張：上訴人丙○○、甲○○分別執台灣南投
    地方法院如附表一、二所示91年度票字第862號、第1195號
    本票裁定，聲請對伊所有之財產為強制執行，並由台灣南投
    地方法院95年執字第12338號、第12339號（經併入95年執字
    第12338號）受理中，然如附表一所示之本票分別於民國92
    年12月30日、93年11月30日、94年6月10日，如附表二所示
    本票亦分別於93年8月10日、94年4月4日、94年5月10日，均
    已因三年不行使，請求權已罹於時效，故系爭本票裁定之執
    行名義成立後，有消滅或妨害債權人請求之事由發生，伊得
    提起債務人異議之訴，爰依強制執行法第14條第2項規定，
    求為判決：台灣南投地方法院95年度執字第12338號、95年
    度執字第12339號給付票款強制執行事件所為強制執行程序
    應予撤銷、上訴人丙○○不得以台灣南投地方法院91年度票
    字第862號本票裁定為執行名義聲請強制執行、上訴人甲○
    ○不得以台灣南投地方法院91年度票字第1195號本票裁定為
    執行名義聲請強制執行。
二、上訴人則以：被上訴人於94年5月18日出具同意書，承認向
    上訴人甲○○借款肆拾萬元及向上訴人黃換科借款伍拾萬元
    整，如本票確定證明書所載之債務，不得仍享有拒絕給付之
    抗辯權等語資為抗辯。
三、被上訴人起訴主張上訴人丙○○、甲○○分別執台灣南投地
    方法院如附表一、二所示91年度票字第862號、第1195號本
    票裁定，聲請對伊所有之財產為強制執行，並由台灣南投地
    方法院95年執字第12338號、第12339號（經併入95年執字第
    12338號）受理中之事實為上訴人所不爭執，自堪信為真實
    。
四、惟被上訴人主張系爭本票裁定之執行名義成立後，因本票請
    求權時效消滅，故有消滅或妨害債權人請求之事由發生乙節
    則為上訴人所否認，並以前詞置辯。經查上訴人抗辯被上訴
    人於94年5月18日出具同意書，承認向上訴人甲○○借款肆
    拾萬元及向上訴人黃換科借款伍拾萬元整，如本票確定證明
    書所載之債務，已據上訴人提出被上訴人於94年5月18日曾
    簽立一紙同意書，同意書上載明：「同意人：乙○○同意自
    民國九十四年六月起，每月攤還二萬元整，以清償向甲○○
    借款肆拾萬元整及黃換科伍拾萬元整，如本票確定證明書至
    清償完畢，如有違背，願無異議，賠償所有訴訟費用」等語
    ，有該同意書附卷可稽。上訴人對有出具該同意書亦自認在
    卷，則上開同意書亦堪信為真實。
五、按消滅時效因承認而中斷，為民法第129條第1項第2款所明
    定，經查如附表一編號三之本票自到期日加計三年，於民國
    94年6月10日票據請求權之時效始完成，附表二所示編號一
    、二之本票自到期日加計三年，分別於94年8月5日、94年10
    月10日票據請求權之時效始完成，而上訴人於94年5月18日
    出具上開同意書，已於時效完成以前有承認上開債務之事實
    ，依前揭法條之規定，時效因而中斷，重新自94年5月19日
    起算，迄至上訴人於95年聲請強制執行止，上訴人上開票據
    請求權時效自均未完成，被上訴人以消滅時效為抗辯，拒絕
    給付，自無理由。
六、次按請求權已經時效消滅，債務人仍為履行之給付者，不得
    以不知時效為理由，請求返還；其以契約承認該債務或提出
    擔保者亦同，民法第144條第2項定有明文。債務人於時效完
    成後所為之承認，固無中斷時效之可言，然既明知時效完成
    之事實而仍為承認行為，自屬拋棄時效利益之默示意思表示
    ，且時效完成之利益，一經拋棄，即恢復時效完成前狀態，
    債務人顯不得再以時效業經完成拒絕給付（最高法院50年台
    上字第2868號判例參照）。經查於如附表一編號一、二之本
    票、自到期日加計三年，則分別於民國92年12月30日、93年
    11月30日票據請求權之時效已完成，附表二所示之本票編號
    三本票，自到期日加計三年，於93年10月10日票據請求權之
    時效已完成，被上訴人乙○○於94年5月18日曾簽立上開同
    意書，雖係在時效完成後所為承認，固無中斷時效之效力，
    然被上訴人既明知時效完成之事實而仍簽立同意書，承認向
    上訴人甲○○借款肆拾萬元整及向上訴人黃換科借款伍拾萬
    元，如本票確定證明書之債務，依上揭判例意旨，自屬拋棄
    時效利益之默示意思表示，且時效完成之利益，一經拋棄，
    即恢復時效完成前狀態，被上訴人債務人顯不得再以時效業
    經完成為由拒絕給付。
七、至於被上訴人於本院又辯稱伊根本未向上訴人二人借款，亦
    未拿到上訴人任何錢云云，然查被上訴人如未欠款，依理其
    無需於94年5月18日曾簽立系爭同意書承認向上訴人甲○○
    借款肆拾萬元及向上訴人黃換科借款伍拾萬元，如本票確定
    證明書之債務，並同意返還，由上開同意書亦可證被上訴人
    確有欠上訴人甲○○肆拾萬元及欠上訴人黃換科伍拾萬元之
    債務，而簽發系爭本票，被上訴人上開辯解，核與經驗法則
    相違，不足採信。
八、綜上所述，上訴人以被上訴人於94年5月18日出具同意書，
    承認其對上訴人等所負債務，其中部份票據請求權因承認而
    中斷時效，時效並未完成，其中部份票據請求權雖時效完成
    ，但被上訴人亦已拋棄時效利益，不得再以時效消滅為由，
    拒絕清償附表所示本票債務，則其提起債務人異議之訴，主
    張有消滅及妨礙被上訴人請求權之事由，求為判決撤銷台灣
    南投地方法院院95年度執字第12338號、95年度執字第12339
    號給付票款強制執行事件所為強制執行程序，即無理由，應
    予駁回。原審為上訴人敗訴之判決，自有未洽。上訴意旨指
    摘原判決不當，求予廢棄改判，為有理由。自應由本院廢棄
    改判如主文第二項所示。
九、二造其餘攻擊防禦方法，經審酌後，核與判決結果不生影響
    ，爰不一一贅述，併此敘明。
據上論結，本件上訴為有理由，依民事訴訟法第450條、第78 條
，判決如主文。
中　　華　　民　　國　　96　　年　　8 　　月　　14　　日
                  民事第三庭    審判長法  官　曾謀貴
                                      法  官  朱　樑
                                      法  官  蔡王金全
以上正本係照原本作成。
不得上訴。
　　　　　　　　　　　　　　　　　　　書記官　許麗花
中　　華　　民　　國　　96　　年　　8 　　月　　15　　日
                                                      Ｃ
附表一
┌────────────────────────────────────────────┐
│ 本票附表：至清償日止利息按週年利率百分之六計算　　　　　　　　九十一年度票字第八六二號 │
├─┬──────┬──────┬──────┬──────┬──────────┬───┤
│編│  發 票 日  │  票面金額  │  到 期 日  │ 利息起算日 │  　票 據 號 碼     │備 考 │
│號│            │ （新台幣） │            │            │                    │      │
├─┼──────┼──────┼──────┼──────┼──────────┼───┤
│１│ 89年11月1日│貳拾萬元　　│89年12月30日│89年12月30日│ＷＧ00000000│      │
├─┼──────┼──────┼──────┼──────┼──────────┼───┤
│２│ 90年6月1日 │壹拾伍萬元　│90年11月30日│90年11月30日│一四００            │      │
├─┼──────┼──────┼──────┼──────┼──────────┼───┤
│３│ 91年4月10日│壹拾伍萬元  │91年6月10日 │91年6月10日 │ＴＨ0000000  │      │
└─┴──────┴──────┴──────┴──────┴──────────┴───┘
附表二
┌────────────────────────────────────────────┐
│ 本票附表：至清償日止利息按週年利率百分之六計算　　　　　　　九十一年度票字第一一九五號 │
├─┬──────┬──────┬──────┬──────┬──────────┬───┤
│編│  發 票 日  │  票面金額  │  到 期 日  │ 利息起算日 │  　票 據 號 碼     │備 考 │
│號│            │ （新台幣） │            │            │                    │      │
├─┼──────┼──────┼──────┼──────┼──────────┼───┤
│１│ 91年4月4日 │壹拾萬元　　│91年8月5日  │91年8月5日  │ＴＳ一四００九五    │      │
├─┼──────┼──────┼──────┼──────┼──────────┼───┤
│２│ 91年5月10日│壹拾伍萬元　│91年10月10日│91年10月10日│ＴＳ一四００九三    │      │
├─┼──────┼──────┼──────┼──────┼──────────┼───┤
│３│ 90年8月10日│壹拾伍萬元  │90年10月10日│90年10月10日│ＴＨ0000000  │      │
└─┴──────┴──────┴──────┴──────┴──────────┴───┘
